【裁判字號】    99,抗,1231
【裁判日期】    990831
【裁判案由】    假扣押
【裁判全文】
臺灣高等法院民事裁定                  99年度抗字第1231號
抗   告   人  丙○○
              丁○○○
代   理   人  連耀霖律師
相   對   人  乙○○
兼法定代理人  甲○○
上列當事人間假扣押事件，抗告人對於中華民國99年4月30日臺
灣臺北地方法院99年度裁全字第1451號裁定提起抗告，本院裁定
如下：
    主  文
原裁定廢棄。
相對人於原法院之聲請駁回。
聲請及抗告費用新臺幣貳仟元由相對人負擔。
    理  由
一、程序部分：
  (一)按「提起抗告，應於裁定送達後十日之不變期間內為之。但
    送達前之抗告，亦有效力」，民事訴訟法第487條定有明文
    。經查，原法院於民國99年7月5日將原裁定送達予抗告人丁
    ○○○，有原法院送達證書附卷可稽（見原法院卷第42頁）
    ，而抗告人丙○○部分則無送達證書可查，惟抗告人2人於
    99年7月13日即共同提起抗告（見本院卷第3頁），則就丁○
    ○○部分因未逾期而為合法，就丙○○部分則屬送達前之抗
    告，揆諸前開規定，亦為合法。
  (二)次按「關於假扣押聲請之裁定，得為抗告。抗告法院為裁定
    前，應使債權人及債務人有陳述意見之機會」，民事訴訟法
    第528條第1、2項定有明文，該規定之立法意旨乃為保障債
    權人及債務人之程序權，使法院能正確判斷原裁定當否。查
    相對人聲請假扣押，經原裁定准許，抗告人嗣不服提起抗告
    ，於抗告審理程序中，本院已通知抗告人與相對人到庭陳述
    意見，有送達證書及本院準備程序筆錄附卷可稽（見本院卷
    第7-10頁），是已賦予雙方陳述意見之機會，先予敘明。
二、按「債權人就金錢請求或得易為金錢請求之請求，欲保全強
    制執行者，得聲請假扣押」、「假扣押，非有日後不能強制
    執行或甚難執行之虞者，不得為之」，民事訴訟法第522條
    第1項及第523條第1項定有明文。「請求及假扣押之原因，
    應釋明之。前項釋明如有不足，而債權人陳明願供擔保或法
    院認為適當者，法院得定相當之擔保，命供擔保後為假扣押
    」，民事訴訟法第526條第1、2項亦有明定。又「釋明事實
    上之主張者，得用可使法院信其主張為真實之一切證據。但
    依證據之性質不能即時調查者，不在此限」，民事訴訟法第
    284條定有明文。所謂釋明者，為當事人提出之證據未能使
    法院達於確信之程度，僅在使法院得薄弱之心證，信其事實
    上之主張大概為如此者即可。而所謂假扣押之原因，即債務
    人有日後不能強制執行或甚難執行之虞或應在外國為強制執
    行者是也。諸如債務人浪費財產、增加負擔、或就其財產為
    不利益之處分，將達於無資力之狀態、或移住遠地、逃匿無
    蹤或隱匿財產等情形均屬之。
三、相對人聲請意旨略以：相對人甲○○與抗告人之女陳雅詩為
    夫妻，並育有一女即相對人乙○○，陳雅詩病危前，抗告人
    丙○○要求甲○○簽立一內容為甲○○願負擔乙○○成年前
    之扶養費之同意書，並謂陳雅詩表示將分配名下所有臺北市
    ○○○路1段126之6號5樓之6房屋予甲○○。陳雅詩於97年5
    月9日病逝，抗告人即對甲○○表示依陳雅詩之遺囑，伊等
    均應拋棄繼承，遺產由抗告人保管，嗣乙○○成年後再歸還
    予乙○○，伊等因此拋棄繼承。抗告人並要求甲○○簽署相
    關文件由其等領取陳雅詩以乙○○為受益人之國泰人壽及中
    華郵政保險金，作為乙○○赴澳洲之生活費用，嗣乙○○即
    隨抗告人至澳洲居住，抗告人於98年12月間攜乙○○返台，
    甲○○尚提供伊所有之臺北縣新店市○○路22號13樓之1房
    屋供抗告人居住，惟嗣甲○○竟發現抗告人將乙○○之保險
    金供作私用，並侵占前開新店房屋內之珠寶、鑽石等高價值
    物品。甲○○嗣詢問抗告人保險金用途及請求返還前開物品
    ，抗告人竟以伊等已拋棄繼承，遺產即為抗告人所有為由拒
    絕回答，於99年1月甲○○請求抗告人提出陳雅詩之遺囑，
    抗告人即表示陳雅詩未立有書面之遺囑，足見抗告人前要求
    伊等拋棄繼承係以詐欺之方式為之。甲○○於99年3月4日寄
    發存證信函請抗告人說明，抗告人仍狡辯其詞，伊等只好向
    原法院聲請調解，並以調解聲請書之送達撤銷拋棄繼承之意
    思表示，請求抗告人連帶返還伊等原應繼承之遺產，及返還
    甲○○所有之珠寶、鑽石等有價物品。又抗告人已就陳雅詩
    之遺產完成繼承登記，且其等長期居住於澳洲，恐會脫產或
    將繼承之財產轉讓他人，致伊等即使日後對抗告人取得勝訴
    判決，仍有不能或甚難執行之虞。又陳雅詩之遺產高達新臺
    幣（下同）500餘萬元，因恐資力無法負擔，願供擔保以補
    釋明之不足，爰依民事訴訟法第522、523條規定聲請就抗告
    人之財產在300萬元範圍內予以假扣押云云。
四、抗告意旨略以：相對人稱係受伊等詐欺而拋棄繼承，惟所述
    事實均與常理不符，復未提出任何證據釋明其請求。又伊等
    為照料乙○○而將其帶至澳洲居住，並以其名下之存款支應
    其生活費、才藝班學費、遊樂費，自非侵占其財產，伊等亦
    無侵占甲○○新店房屋內之鑽石、珠寶等有價物品，相對人
    就前開事實均未提出證據為釋明。再者，伊等並無處分或隱
    匿財產之情，相對人就假扣押原因亦未盡釋明之責。原裁定
    於相對人就假扣押之請求及原因均未釋明之情況下准許其以
    供擔保補釋明之不足，即顯有違誤，爰提起抗告請求廢棄原
    裁定，並駁回相對人於原法院之聲請等語。
五、經查，相對人聲請對抗告人之財產假扣押，並提出死亡證明
    書、原法院函、建物謄本、存證信函、聲請調解狀、護照、
    簽證、財政部臺北市國稅局遺產稅免稅證明書、不動產繼承
    登記申請書（均為影本）為釋明（見原法院卷第6-30、33-
    38頁），惟前開證據至多僅能釋明本案請求，並不能釋明假
    扣押原因。相對人就假扣押原因即日後有不能或甚難強制執
    行之虞，僅泛稱抗告人已就陳雅詩之遺產完成繼承登記，且
    抗告人長期居住澳洲，恐會脫產或將繼承之財產轉讓他人云
    云，而未提出任何證據釋明抗告人有何脫產或處分遺產之情
    。揆諸前開說明，即難謂相對人業就假扣押原因盡釋明之責
    ，自無從以供擔保補其釋明之不足。從而，原裁定以相對人
    已釋明其請求及假扣押原因，並陳明願供擔保以補釋明之不
    足，而准許相對人之假扣押聲請，依法自有未合。抗告意旨
    指摘原裁定不當，求予廢棄，為有理由，爰由本院將原裁定
    廢棄，並駁回相對人之假扣押聲請，裁定如主文。
中    華    民    國    99    年    8     月    31    日
                  民事第十四庭
                        審判長法  官  林金村
                              法  官  李慈惠
                              法  官  湯美玉
正本係照原本作成。
本裁定除以適用法規顯有錯誤為理由外，不得再抗告。如提起再
抗告，應於收受後10日內委任律師為代理人向本院提出再抗告狀
。並繳納再抗告費新台幣１千元。
中    華    民    國    99    年    9     月    2     日
                              書記官  殷丹妮

司法院資訊處製作；財團法人民間司法改革基金會備份。
